臺灣臺北地方法院民事判決　　　　　　　　　　　　九十三年度簡上字第五七六號
　　上　訴　人　甲○○
　　被　上訴人　浤昇鐘錶有限公司
　　法定代理人　乙○○
當事人間請求給付票款事件，上訴人對於中華民國九十三年七月二日臺灣臺北地方法
院新店簡易庭九十二年度店簡字第六三六號第一審判決提起上訴，本院於九十三年十
二月二十二日言詞辯論終結，判決如下：
    主  文
原判決廢棄。
被上訴人應給付上訴人新台幣柒拾萬玖仟元及自如附表所示利息起算日起至清償日止
，按週年利率百分之五計算之利息。
第一、二審訴訟費用由被上訴人負擔。
    事實及理由
一、上訴人起訴主張：被上訴人向上訴人借款，交付被上訴人簽發，以陽信商業銀行
    新生分行新店簡易型分行為付款人如附表所示面額合計新台幣（下同）七十萬九
    千元支票六紙予上訴人，惟經提示不獲付款，爰依票據關係，求命判決被上訴人
    給付七十萬九千元及法定遲延利息等語。並聲明：
    （一）原判決廢棄。（二）被上訴人應給付上訴人七十萬九千元及自如附表所示
    利息起算日起至清償日止，按週年利率百分之五計算之利息。
二、被上訴人則以：系爭支票係被上訴人遺失，被上訴人與上訴人間無消費借貸關係
    等語，資為抗辯。並聲明：上訴駁回。
三、上訴人主張其持有被上訴人簽發如附表所示支票六紙，面額合計七十萬九千元，
    經提示不獲付款之事實，業據其提出支票、退票理由單為證，被上訴人對於系爭
    支票之真正並不爭執，惟否認與上訴人間有任何借貸關係，並辯稱系爭支票為其
    遺失。本件所應審酌者為，兩造間有無消費借貸關係？經查：
    （一）證人王樹森於本院證稱：「被上訴人法定人代理人乙○○與上訴人間金錢
          往來很久，經常拿個人票或被上訴人公司票向上訴人借款，借錢地點都是
          在台北市○○路某家木瓜年奶店，由乙○○交票予上訴人，上訴人再交錢
          予乙○○，系爭支票係乙○○交付予上訴人」等語（見本院卷第二三至二
          四頁），足見上訴人與被上訴人法定代理人間確有消費借貸關係，而系爭
          支票係被上訴人法定代理人乙○○交付予上訴人，用以清償乙○○個人之
          借款。
    （二）被上訴人雖辯稱系爭支票係被上訴人遺失，其業已登報作廢云云，並提出
          台北縣政府警察局新店分局函、報紙為證（見原審卷第二三至二四頁），
          惟依前開報案紀錄及報紙所載遺失之票據為本票，其票據號碼為0000
          000至0000000號，發票人為乙○○個人，並非系爭支票；況票
          據遺失，必須透過法律程序，經過除權判決，票據權利始告消滅，被上訴
          人單純登報作廢，不足以使上訴人喪失票據權利，故其前開所辯，並無可
          取。
四、按支票乃文義證券及無因證券，證券上之權利義務悉依證券上所載文句而決定其
    效力，從而支票上權利，依支票文義而發生，與其基礎之原因關係各自獨立，支
    票上權利之行使不以其原因關係存在為前提，故其原因關係不存在或無效時，執
    票人仍得依支票文義行使其權利（最高法院四十九年台上字第三三四號判例意旨
    參照）。系爭支票係被上訴人法代乙○○交付予上訴人，而上訴人與乙○○個人
    間確有消費借貸關係，已如前述，乙○○交付系爭支票予上訴人作為清償借款之
    用，上訴人與被上訴人間並非直接前後手關係，被上訴人要不得持其與上訴人間
    無原因關係為由，對抗上訴人。從而，上訴人依票據關係，請求被上訴人給付票
    款七十萬九千元及自如附表所示利息起算日起至清償日止，按週年利率百分之五
    計算之利息，為有理由，應予准許。原審為上訴人敗訴之判決，尚有未洽，上訴
    意旨指摘原判決不當，求予廢棄改判，為有理由。自應由本院予以廢棄改判，如
    主文第二項所示。
五、據上論結，本件上訴為有理由，依民事訴訟法第四百三十六條之一第三項、第四
    百五十條、第七十八條，判決如主文。
附表：
編號  金額（新台幣）發票日             利息起算日              票號
一   九萬八千元    九十一年七月十七日   九十一年七月二十七日   AB0000000
0   十一萬八千元  九十一年七月三十日   九十一年七月三十日     AB0000000
0   十二萬八千元  九十一年八月十五日   九十一年八月十五日     AB0000000
0   十二萬五千元  九十一年八月二十五日 九十一年七月二十六日   AB0000000
0   十二萬五千元  九十一年九月十日     九十一年十二月十八日   AB0000000
0   十一萬五千元  九十一年九月二十五日 九十一年十二月十八日   AB0000000
中　　　華　　　民　　　國　　九十三　　年　　十二　　月　　二十九  　　日
                    民事第五庭審判長法   官  吳青蓉
                                    法   官  周美雲
                                    法   官  吳素勤
正本係照原本作成
不得上訴
中　　　華　　　民　　　國　　九十三　　年　　 十二 　　月　　二十九　　日
                                    書記官    曾寶生
